【裁判字號】    89,訴,394
【裁判日期】    900110
【裁判案由】    偽造有價證券等
【裁判全文】
台灣基隆地方法院刑事判決                          八十九年度訴字第三九四號
    公  訴  人  臺灣基隆地方法院檢察署檢察官
    被      告  戊○○
    選任辯護人  柯士斌
    被      告  庚○○
    右  一  人
    指定辯護人  丁○
女  三十二歲一九六八年四月十.
                        住13.
                        現居台北市○○區○道路九十四巷二十七之十六號
                        護照號.
    被      告  乙○○○○○○.
                        男  二.
                        住31.
                        現居台北市○○區○道路九十四巷二十七之十六號
                        護照號.
    右  三  人
    選任辯護人  藍瀛芳律師
右列被告因偽造有價證券等案件，經檢察官提起公訴（八十九年度偵字第一六九三號
、八十九年度偵字第一七五七號、八十九年度偵字第二一六七號），丁○判決如左：
    主      文
庚○○共同連續意圖供行使之用，而偽造有價證券，處有期徒刑參年陸月。
戊○○共同連續行使偽造之有價證券，處有期徒刑參年。
甲○○ MICHAEL TIEN、丙○○○ THERESE、乙○○○○○○○○○ JEAN PAUL共同連續行使偽造之有價
證券，各處有期徒刑壹年陸月，並均於刑之執行完畢或赦免後，驅逐出境。
附表一所示偽造之支票參張、附表二所示偽造之「林家福」署押及印文、偽造之「林
家福」國民身分證壹枚、印章壹枚、台灣銀行存款簿壹本、台灣銀行松江分行「林家
福」帳戶內存款新台幣壹仟貳佰萬壹仟元、華南商業銀行儲蓄部「林家福」帳戶內存
款新台幣壹仟元、第一商業銀行南京東路分行「林家福」帳戶內存款新台幣壹仟元均
沒收。
    事      實
一、己○○、辛○○（張、葉二人俟到案後另行審理）、庚○○、王合敏（另案由台
    灣苗栗地方法院檢察署檢察官偵辦中）及成年男子黃宗朝（綽號「朝宗」，年籍
    住址不詳）等人，均屬於一國際性偽造有價證券集團。渠等基於意圖供行使之用
    而偽造有價證券並洗錢之概括犯意聯絡，先由王合敏將庚○○之相片，黏貼於其
    所偽造並無其人之「林家福」國民身分證上，交付庚○○，庚○○再於台北市內
    委請某不知情之刻印店，偽刻「林家福」之印章一枚，足以生損害於他人。己○○、辛○○、庚○○、王合敏、黃宗朝等人再以下列方式行使偽造特種文書、行
    使偽造私文書、偽造並行使有價證券及洗錢：
    （一）王合敏先交付庚○○新台幣（下同）三千元，庚○○即以「林家福」名義
          ，於民國八十九年四月七日，至台北市第一商業銀行南京東路分行（下稱
          南京東路分行），偽簽「林家福」姓名於開戶申請書上而偽造其署押，並
          蓋用偽造之「林家福」印章，以一千元在該分行開戶而行使偽造之私文書
          。庚○○繼於同年月十日，先後至台灣銀行松江分行（下稱松江分行）、
          華南商業銀行儲蓄部（下稱華銀儲蓄部），仍以上開方式冒用「林家福」
          名義，各以一千元分別開戶，足生損害於銀行對於金融管理之正確性。
    （二）庚○○隨後於八十九年四月十一日，在黃宗朝、辛○○、己○○陪同下，
          將辛○○所交付之一千三百萬元現金，存入南京東路分行「林家福」帳戶
          ，同時領取如附表一編號一所示之台支同業支票一張，再將該支票交給葉
          文棋、己○○、黃宗朝、王合敏等人複製偽造。庚○○於同日又將該真正
          之支票，存入台灣銀行總行「林家福」帳戶，隨即將該帳戶內之一千三百
          萬元，從松江分行電匯至華銀儲蓄部「林家福」之帳戶。
    （三）庚○○繼於八十九年四月十二日，至華銀儲蓄部提領現金一百萬元及如附
          表一編號二所示之台支同業支票一張，交給辛○○、己○○、黃宗朝、王
          合敏等人複製偽造該支票。庚○○於同日又將該真正支票存入台灣銀行總
          行「林家福」帳戶，隨即將該帳戶內之一千二百萬元電匯至南京東路分行
          「林家福」帳戶，並向南京東路分行領取如附表一編號三所示之台支同業
          支票一張，亦交給辛○○、己○○、黃宗朝、王合敏等人複製偽造。黃豐
          明復於同日又將該真正支票存入台灣銀行總行「林家福」帳戶。
    （四）庚○○於領取台支同業支票並完成偽造支票之目的達成後，於八十九年四
          月十三日，至松江分行擬提領「林家福」帳戶內之一千二百萬元時，經銀
          行職員黃世達發現林家福之國民身分證係偽造而報警查獲，並扣得偽造之
          「林家福」國民身分證及印章各一枚、台灣銀行存款簿一本。
二、辛○○、己○○、黃宗朝、王合敏、庚○○等人，先在美國、法國二地，透過他
    人介紹，邀請美國籍之甲○○ MICHAEL TIEN及法國籍之丙○○○ THERESE、乙○○○○○○○○○
    JEAN PAUL 等三人來台，允予在台觀光所需費用或赴中國大陸地區觀光費用作為
    報酬，要該三名外國人及己○○之父戊○○在台灣行使上開偽造之三張支票洗錢
    。甲○○ MICHAEL TIEN、丙○○○ THERESE、乙○○○○○○○○○ JEAN PAUL等三人乃於八十九
    年四月十三日分別搭機來台，由王合敏指派蔡汶倫至桃園中正機場接機後，送至
    台北市「豪悅賓館」投宿。辛○○、己○○、黃宗朝、王合敏、庚○○、戊○○
    與甲○○ MICHAEL TIEN、丙○○○ THERESE、乙○○○○○○○○○ JEAN PAUL等人，基於共同行
    使偽造有價證券洗錢之概括犯意聯絡，安排戊○○及該三名外國人報名參加八十
    九年四月十四日自基隆港出海之麗星郵輪公司寶瓶星號郵輪（下稱寶瓶星號）旅
    遊行程。先由戊○○將上開三張偽造之支票，分別傳真給「麗欣公司」、「好美
    旅遊資訊社」二家旅行社，轉傳給「寶瓶星號」核對無誤後，完成旅遊報名手續
    。己○○乃於八十九年四月十四日將附表一編號一、二之二張偽造支票，分別交
    給丙○○○ THERESE、乙○○○○○○○○○ JEAN PAUL二人，及將附表一編號三之偽造支票交
    給甲○○ MICHAEL TIEN透過旅行社轉交「寶瓶星號」，並取得同面額之取款憑條。
    戊○○與甲○○ MICHAEL TIEN為一組，丙○○○ THERESE、乙○○○○○○○○○ JEAN PAUL二人
    為一組，分別於八十九年四月十四日晚間八時許登船，上船後於該船尚在我國領
    海內時，戊○○等即以取款憑條向寶瓶星號七樓賭場櫃台換成籌碼，並於晚間十
    時左右，當寶瓶星號進入公海地區海域，船上賭場開始營業後，戊○○等四人即
    下場在百家樂賭檯賭博，己○○亦登船在旁監視。因該三張支票之金額過於龐大
    ，經寶瓶星號賭場櫃台人員仔細檢查，發覺疑似為偽造支票，乃將戊○○等四人
    之籌碼沒收。迨翌（十五）日下午二時許，寶瓶星號返回停泊基隆港時，報警上
    船查獲，並扣得偽造之三張支票，己○○則乘隙脫逃。
三、案經內政部警政署基隆港警所移送及台北市政府警察局中山分局報由台灣台北地
    方法院檢察署檢察官呈請台灣高等法院檢察署檢察長令轉台灣基隆地方法院檢察
    署檢察官偵查起訴。
    理      由
一、訊據被告庚○○雖坦承有持偽造之「林家福」身分證及印章至銀行開戶、存款、
    提款、匯款、領取支票等情，惟否認有偽造有價證券犯行。被告戊○○、甲○○
    MICHAEL TIEN、丙○○○ THERESE、乙○○○○○○○○○ JEAN PAUL等人雖坦承有持支票上船
    賭博，惟均否認明知該三張支票係偽造。
    （一）被告庚○○辯稱：王合敏要伊交付一張相片，用以偽造「林家福」之身分
          證，伊並以王合敏交付之四百五十元委請刻印店偽造「林家福」印章一枚
          。王合敏同意給伊二十萬元至三十萬元作為代價，指示伊與己○○、葉文
          棋、黃宗朝共同至南京東路分行、松江分行、華銀儲蓄部，由其辦理開戶
          、存款、提款、匯款及領取支票等手續後，將現金及支票交給辛○○等人
          ，伊不知偽造支票情事，僅係被利用之人頭云云。
    （二）被告戊○○辯稱：伊經兒子己○○及辛○○介紹，在台北市豪悅賓館認識
          甲○○ MICHAEL TIEN、丙○○○ THERESE、乙○○○○○○○○○ JEAN PAUL等三人，葉文
          棋交給甲○○ MICHAEL TIEN一張支票作為上船的賭資，伊則帶甲○○ MICHAEL
          TIEN上寶瓶星號玩百家樂，不知該支票係偽造的云云。
    （三）被告甲○○ MICHAEL TIEN辯稱：渠在美國的朋友「凱文」，以代為安排至中
          國大陸地區旅遊作為代價，要其至台灣幫忙賭錢，伊隨戊○○上船賭博，
          因不識中文，不知道支票是偽造的云云。
    （四）被告丙○○○ THERESE辯稱：伊在美國認識的朋友「查理」，表示願意負擔伊
          來台所有費用，希望伊來台幫忙收取一筆債務，來台之後會有人拿支票給
          伊參與賭博，其首次來台，不識中文，以為己○○所交付的支票，就是查
          理要其收取的債務，不知支票係偽造的云云。
    （五）乙○○○○○○○○○ JEAN PAUL辯稱：伊隨表姊丙○○○ THERESE來台觀光，己○○拿
          支票給表姊上船賭博，伊不知支票係偽造，否則也不會上船賭博云云。
二、查被告庚○○以可得二、三十萬元報酬之代價，將其相片交付王合敏，用以偽造
    「林家福」之身分證並偽刻其印章後，於八十九年四月七日，分別至南京東路分
    行、松江分行、華銀儲蓄部，冒用林家福名義開戶，並將辛○○所交付之一千三
    百萬元，於八十九年四月十一日，由辛○○、己○○、黃宗朝陪同，存入南京東
    路分行，繼則分別領取南京東路分行及華銀儲蓄部之台支同業支票，交付辛○○
    等人。嗣於八十九年四月十三日下午三時許，庚○○至台北市○○路一一五號松
    江分行，欲提領一千二百萬元現金時，遭該行職員黃世達察覺身分證係偽造而報
    警查獲等情，迭據被告庚○○於警訊、偵查及丁○審理時坦承不諱，核與證人黃
    世達於警訊時之證詞相符，且有偽造之支票三張、「林家福」身分證及印章各一
    枚、台灣銀行存款簿（帳號000000000000號）一本、「林家福」於
    銀行開戶及存匯款資料一本、照片六張等扣案足憑，堪信被告庚○○此部分之自
    白為真實。雖庚○○對於偽造支票乙節否認知情，然渠在短短三天之內，就辛○○等人所提供之一千三百萬元鉅款，連續在上開三家銀行存款、提款、匯款並連
    續領取鉅額支票之作用豈能無疑？況如渠僅係王合敏等人冒用存款之人頭，何以
    可獲得二、三十萬元高額之報酬？任何人遇此情形當會懷疑有無非法犯罪，而詢
    明真實情形。再者，庚○○與王合敏於電話聯繫時，王合敏曾提到美國來的人，
    可能因攜帶違禁物品被抓了等語，亦有「王合敏通訊監察譯文表」附卷可稽，被
    告庚○○空言未參與偽造並行使支票洗錢部分，顯係推諉卸責之詞，不足採信，
    罪證明確，其犯行應堪認定。
三、被告甲○○ MICHAEL TIEN、丙○○○ THERESE、乙○○○○○○○○○ JEAN PAUL等三人，於八十
    九年四月十三日抵台之後，即由王合敏命蔡汶倫前往中正機場接機，並將三人送
    至台北市「豪悅賓館」住宿等情，除據蔡汶倫於警訊時供述明確，有警訊筆錄附
    於八十九年度偵字第一七五七號偵查卷之外，另有「豪悅賓館」住宿旅客登記表
    一份在卷可證。而被告戊○○、甲○○ MICHAEL TIEN、丙○○○ THERESE、乙○○○○○○○○○
    JEAN PAUL 等四人，於八十九年四月十四日登船，並以事先透過旅行社交付寶瓶
    星號之三張偽造支票所取得之取款憑條，向船上七樓賭場櫃台兌換籌碼。於當晚
    十時左右，分二組在百家樂賭檯賭博，每次下注約五萬元，偶有下注二十萬元，
    大多是戊○○等四人彼此對賭，極少與莊家對賭，故輸贏不大，由該四人賭博結
    果，戊○○與丙○○○ THERESE沒有輸贏，甲○○ MICHAEL TIEN贏了十五萬元，
    乙○○○○○○○○○ JEAN PAUL則輸了一百四十四萬五千餘元，顯見戊○○等四人登船賭
    博之目的係在洗錢，將偽造支票先換成籌碼，俟賭博結束，再將籌碼換成支票，
    此經證人即寶瓶星號貴賓部經理黃喜明，證人即麗欣、好美二家旅行社業務員余
    志宏、廖上晶分別於丁○審理時及警訊時證述明確（見丁○八十九年七月十四日
    訊問筆錄及警卷第四十九頁、第五十九頁），且經丁○於八十九年七月十四日至
    寶瓶星號勘驗屬實，有訊問筆錄、百家樂博牌規則、寶瓶星號帳目進出表各一份
    及照片三張在卷足憑。戊○○等人自己○○處收受一千三百萬元或一千二百萬元
    之鉅額支票上船賭博，卻未受告知賭博輸贏及下注之上下限及輸贏之分配或負擔
    比例，此為被告等自承，而與常情已有不合。再者，甲○○ MICHAEL TIEN、丙○○○
    THERESE 、乙○○○○○○○○○ JEAN PAUL等三人與己○○係初次見面，何以己○○肯將
    鉅額賭資交給彼三人自由上船賭博，而毫不考慮輸贏問題？且該三人來台之目的
    係在收帳與觀光，何以會在抵台次日即被安排至寶瓶星號賭博，此與彼等來台目
    的不同，理應會先行詢明情形，方合常理。況被告甲○○ MICHAEL TIEN、丙○○○
    THERESE來台僅攜帶美金三、四百元，乙○○○○○○○○○ JEAN PAUL則更僅攜帶美金二
    十元，為彼等於丁○審理時所坦承（見丁○八十九年七月十九日訊問筆錄），以
    此區區之數，如何支應觀光所需？又被告戊○○等四人上船之後，所居住之艙房
    係等級較差之二人房，此據證人黃喜明陳述甚詳，以被告等身懷鉅款，卻居住於
    等級較差之艙房，此與常理尤有不合。
四、另被告戊○○等四人於寶瓶星號工作人員發覺三張支票係偽造，而要求收回渠等
    所兌換之籌碼時，均默默不語，未加爭執，任由賭場工作人員收回籌碼，此經證
    人黃喜明證明屬實（見警卷第四十八頁），如被告戊○○等人不知支票係偽造，
    理應向賭場工作人員抗議或反對，然渠等卻沈默不語，任由賭場收回籌碼，顯見
    被告戊○○、甲○○ MICHAEL TIEN、丙○○○ THERESE、乙○○○○○○○○○ JEAN PAUL等四人
    明知自己○○處收受之三張支票係偽造，仍予以行使而洗錢。而扣案三張支票，
    經送請台灣銀行鑑定結果，確係偽造，有支票三張扣案可稽及台灣銀行營業部八
    十九年四月十五日營存字第三八二二號函附卷可證，被告戊○○辯稱不識字，被
    告甲○○ MICHAEL TIEN、丙○○○ THERESE、乙○○○○○○○○○ JEAN PAUL等三人辯稱沒有見
    過中文支票，不認識中文，所以不知支票係偽造云云，無非飾卸之詞，均非可信
    ，事證明確，被告戊○○、甲○○ MICHAEL TIEN、丙○○○ THERESE、乙○○○○○○○○○
    JEAN PAUL等四人之犯行均堪認定。
五、核被告庚○○所為，係犯刑法第二百零一條第一項之偽造有價證券罪、第二百十
    六條、第二百十二條、第二百十條行使偽造特種文書、偽造私文書罪及洗錢防制
    法第九條第一項之洗錢罪。被告戊○○、甲○○ MICHAEL TIEN、丙○○○ THERESE、
    乙○○○○○○○○○ JEAN PAUL等四人所為，係犯刑法第二百零一條第二項之行使偽造有
    價證券罪及洗錢防制法第九條第一項之洗錢罪。被告庚○○偽造有價證券後持以
    行使，行使之低度行為，為偽造之高度行為所吸收，又偽造林加福印章、印文及
    署押，為偽造私文書之階段行為，偽造私文書後復持以行使，偽造之低度行為，
  為行使之高度行為所吸收，均不另論罪。被告庚○○所犯偽造有價證券、行使偽
    造特種文書、行使偽造私文書及洗錢各罪，與己○○、辛○○、王合敏、黃宗朝
    等人間，有犯意連絡及行為分擔，均為共同正犯。被告戊○○、甲○○ MICHAEL
    TIEN 、丙○○○ THERESE、乙○○○○○○○○○ JEAN PAUL等四人，就所犯上開行使偽造有
    價證券及洗錢二罪，彼此間及與己○○、辛○○、王合敏、黃宗朝、庚○○間，
    亦有犯意連絡及行為分擔，均為共同正犯。被告庚○○先後偽造三張支票、多次
    行使偽造特種文書、行使偽造私文書，被告戊○○、甲○○ MICHAEL TIEN、 丙○○○
    THERESE、乙○○○○○○○○○ JEAN PAUL等四人，先後行使三張偽造有價證券，時間緊
    接，罪名相同，顯均係基於概括犯意而為，應均依連續犯論處，並均加重其刑。
    被告庚○○所犯上開四罪間，有方法結果之牽連關係，應從一重論以偽造有價證
    券罪。被告戊○○、甲○○ MICHAEL TIEN 、丙○○○ THERESE、乙○○○○○○○○○ JEAN
    PAUL等四人，就所犯上開行使偽造有價證券及洗錢二罪間，有方法結果之牽連關
    係，應從一重之行使偽造有價證券罪論處。被告庚○○偽造「林家福」之開戶申
    請書後，復持以行使，所犯行使偽造私文書部分，雖未據檢察官起訴，然此部分
    與起訴有罪部分，有牽連犯之裁判上一罪關係，丁○自應一併審理，附此敘明。
六、扣案「林家福」身分證及印章各一枚，為供犯罪所用，台灣銀行存款簿一本，為
    犯罪所得，且均為被告庚○○所有及使用，此據被告庚○○供述在卷，應依刑法
    第三十八條第一項第二款、第三款宣告沒收。附表一所示偽造之三張支票，應依
    刑法第二百零五條宣告沒收，附表二所示偽造之「林家福」印文及署押，應依同
    法第二百十九條宣告沒收。扣存於松江分行之一千二百萬元，係辛○○所有，供
    犯罪所用之物；在松江分行、南京東路分行、華銀儲蓄部開戶所使用之三千元，
    為被告庚○○所有，均經其供陳明確，應依刑法第三十八條第一項第二款宣告沒
    收。
據上論斷，應依刑事訴訟法第二百九十九條第一項前段、洗錢防制法第九條第一項、
刑法第十一條前段、第二十八條、第五十六條、第二百零一條第一項、第二項、第二
百十六條、第二百十條、第二百十二條、第五十五條、第二百零五條、第二百十九條
、第三十八條第一項第二款、第三款、罰金罰鍰提高標準條例第一條前段，判決如主
文。
本案經檢察官周慶華到庭執行職務
中      華      民      國    八  十  九    年    八    月    三十      日
                                      臺灣基隆地方法院刑事第三庭
                                          法  官
附表一
編號  支票號碼    發票人        付款人      發票日    面額（新台幣）
一    BB0000000   南京東路分行  台灣銀行    00 00 00  0千三百萬元
                  （第一銀行）
二    BB0000000   華銀儲蓄部    台灣銀行    00 00 00  0千二百萬元
三    BB0000000   南京東路分行  台灣銀行    00 00 00  0千二百萬元
                  （第一銀行）
附表二
編號  金融行號        文件名稱        被冒用者姓名    偽造種類
一    台灣銀行        開戶資料登錄單  林家福          印文及署押
二    台灣銀行        取款憑條        林家福          印文
三    台灣銀行        取款憑條        林家福          印文
四    台灣銀行        取款憑條        林家福          印文及署押
五    華南銀行        開戶資料        林家福          印文及署押
六    華南銀行        取款憑條        林家福          印文及署押
七    華南銀行        取款憑條        林家福      印文及署押
八    第一銀行        開戶資料        林家福          印文及署押
九    第一銀行        取款憑條        林家福          印文及署押
十    第一銀行        取款憑條        林家福          印文及署押
十一  第一銀行        取款憑條        林家福          印文及署押
附錄本案論罪科刑法條全文
刑法第二百零一條
意圖供行使之用，而偽造、變造公債票、公司股票或其他有價證券者，處三年以上十
以下有期徒刑，得併科三千元以下罰金。
行使偽造、變造之公債票，公司股票或其他有價證券，或意圖供行使之用，而收集或
交付於人者，處一年以上七年以下有期徒刑，得併科三千元以下罰金。
刑法第二百十條
偽造、變造私文書，足以生損害於公眾或他人者，處五年以下有期徒刑。
刑法第二百十二條
偽造、變造護照、旅券、免許證、特許證及關於品行、能力、服務或其他相類之證書
、介紹書，足以生損害於公眾或他人者，處一年以下有期徒刑、拘役或三百元以下罰
金。
刑法第二百十六條
行使第二百十條至第二百十五條之文書者，依偽造、變造文書或登載不實事項或使登
載不實事項之規定處斷。
洗錢防制法第九條第一項
洗錢者，處五年以下有期徒刑，得併科新台幣三百萬元以下罰金。


司法院資訊處製作；財團法人民間司法改革基金會備份。
